臺灣基隆地方法院民事裁定  
110年度消債更字第17號
聲  請  人  張振昌  

代  理  人  粘怡華律師
上列債務人聲請消費者債務清理更生事件，本院裁定如下：
    主  文
聲請人張振昌自民國110年5月3日下午4時起開始更生程序。
命司法事務官進行本件更生程序。
    理  由
一、按為使負債務之消費者得依消費者債務清理條例（下稱債清
    條例）所定程序清理債務，以調整其與債權人及其他利害關
    係人之權利義務關係，保障債權人之公平受償，謀求消費者
    經濟生活之更生及社會經濟之健全發展，特制定債清條例（
    參見債清條例第1 條）。次按債務人不能清償債務或有不能
    清償之虞者，得依債清條例所定更生或清算程序，清理其債
    務；債務人無擔保或無優先權之「本金及利息」債務總額未
    逾新臺幣（下同）1,200 萬元者，於法院裁定開始清算程序
    或宣告破產前，得向法院聲請更生；債務人對於金融機構負
    債務者，在聲請更生前，應向最大債權金融機構請求協商債
    務清償方案，或向其住、居所地之法院或鄉、鎮、市、區調
    解委員會聲請債務清理之調解；協商或調解成立者，債務人
    不得聲請更生，債清條例第3條、第42條第1項、第151條第1
    項、第7 項前段分別定有明文。而依債清條例第2條第1項、
    第2項規定，債清條例所稱消費者，指5年內未從事營業活動
    或從事營業額平均每月20萬元以下之小規模營業活動之自然
    人。準此，5 年內未從事營業活動或從事營業額平均每月20
    萬元以下之小規模營業活動之自然人，倘有不能清償債務或
    有不能清償債務之虞，且客觀上並無濫用更生程序之情事者
    ，自應使其藉由債清條例所定程序清理債務。第按法院開始
    更生程序之裁定，應載明其年、月、日、時，並即時發生效
    力；法院開始更生程序後，得命司法事務官進行更生程序，
    必要時得選任律師、會計師或其他適當之自然人或法人一人
    為監督人或管理人，債清條例第45條第1項、第16條第1項規
    定甚明。
二、聲請意旨略以：聲請人即債務人前曾向本院聲請債務清理之
    調解（本院109年度司消債調字第130號），惟因最大債權銀
    行即台新國際國際商業銀行股份有限公司（下稱台新銀行）
    提出每月清償7,773元方案，聲請人實無法負擔，故而調解
    不成立。聲請人現每月僅國民年金5,137元及在風景區販售
    物品約1萬元收入，而扣除每個月必要支出，每月僅能清償2
    000、3000元，而有不能清償債務之虞情形；因聲請人無擔
    保或無優先權之債務總額未逾1,200萬元，且未經法院裁定
    開始清算程序或宣告破產，故依法向本院聲請更生等語。
三、經查：
  ㈠聲請人主張其於本件聲請前5 年未從事營業活動，且無擔保
    或無優先權之債務總額未逾1,200 萬元，且其雖向本院聲請
    債務清理之調解（本院109年度司消債調字第130號），然因
    無法負擔最大債權銀行台新銀行所提出之清償方案，故而調
    解不成等情節，業據聲請人提出通知書、財產及收入狀況說
    明書、債權人清冊、戶籍謄本（現戶部分）、基隆市仁愛區
    中低收入戶證明書、107、108年度綜合所得稅各類所得資料
    清單、全國財產稅總歸戶財產查詢清單、勞工保險被保險人
    投保資料表、財團法人金融聯合徵信中心當事人綜合信用報
    告─債務清理條例前置協商專用債權人清冊等件為證，堪信
    為真實。從而，本件聲請應予評估之要件，當屬衡諸聲請人
    目前之全部收支暨其財產狀況，聲請人是否已達不能維持最
    低生活條件，而有「不能清償債務或有不能清償之虞」之情
    形？
  ㈡茲審核其要件如下：
  1.本件截至債權人因本院司法事務官或本院通知而陳報債權額
    之時止，聲請人無擔保或無優先權之「本金及利息債務」，
    累計已達167萬6,434元（按：參酌債清條例第42條第1 項之
    立法理由，本院評估聲請人有無「不能清償債務或有不能清
    償之虞」，僅計列債權人之「本金及利息債務」，不併算債
    權人主張之違約金或其他費用），此有債權人提出之陳報內
    容存卷為憑。
  2.聲請人現今名下並無可供變現換價之土地、房屋等財產，已
    據聲請人提出全國財產稅總歸戶財產查詢清單為證。準此，
    聲請人現今已無足可抵充前揭債務之財產，當可認定。
  3.聲請人主張其平均每月收入含國民年金約1萬5,137元，本院
    參酌聲請人107、108 年度財產所得資料清單，並無足認其
    陳報不實之客觀事證可憑，故本院乃逕依聲請人陳報之每月
    收入1萬5,137元，作為衡量其現今是否業已入不敷出之基準
    。
  4.聲請人主張其平均每月支出1萬3,420元（含房屋租金、膳食
    費、水電瓦斯、交通費、手機通訊費、醫療費、第四台收訊
    費及雜支），考量債清條例第64條之2第1項規定「債務人必
    要生活費用，以最近一年衛生福利部或直轄市政府所公告當
    地區每人每月最低生活費一點二倍定之」，因衛生福利部公
    告之110年度臺灣省每人每月最低生活費為1萬3,288元，故
    聲請人個人每月必要生活費用應為1萬5,946元（計算式：13
    ,288元×1.2倍＝15,946元，小數點以下四捨五入），聲請人
    之主張並未逾前開必要生活費數額，堪可採認。是依聲請人
    每月收入1萬5,137元扣除每月必要支出1萬3,420元以後，聲
    請人每月尚餘1,717元可供清償。
  5.承前，聲請人無擔保或無優先權之本金及利息債務，累計已
    達167萬6,434元，如暫置不斷累計增加之利息數額不論，聲
    請人至少必須977個月即約82年方能清償完畢（計算式：1,6
    16,434元÷1,717元/月＝977月，小數點以下無條件進位，977
    月÷12月/年＝81.4年），惟聲請人44年3月生，現已66歲，已
    無法定職業生涯可期，是堪認聲請人客觀上確有不能清償債
    務之虞，而有藉助更生制度調整其與債權人間之權利義務關
    係以重建其經濟生活之必要。
四、綜上所述，聲請人為一般消費者，未經法院裁定開始清算程
    序或宣告破產，且本件無擔保或無優先權之本金及利息債務
    總額未逾1,200萬元，其曾向最大債權銀行申請債務清理之
    前置協商而不成立。此外，聲請人又查無債清條例第6條第3
    項、第8條或第46 條各款所定應駁回更生聲請之事由存在，
    則其聲請更生，自屬有據，並應准許。至債務人於更生程序
    開始後，應另行提出足以為債權人會議可決或經法院認為公
    允之更生方案以供採擇，避免更生程序進行至應行清算之程
    度（債清條例第61條規定參照），而本院司法事務官於進行
    更生程序、協助債務人提出更生方案時，亦應注意酌留債務
    人生活上應變所需之費用，並依社會常情衡量債務人之償債
    能力，依此協助債務人擬定公允之更生方案，期與債清條例
    重建債務人經濟生活之立法目的相合。
五、依債清條例第45條第1 項、第16條第1 項，裁定如主文。
中　　華　　民　　國　 110　　年　　5 　　月　　3 　　日
                  民事庭法  官  林淑鳳
以上正本係照原本作成。
本件裁定不得抗告。
中　　華　　民　　國　 110　　年　　5　　月　 　3 　　日
                        書記官　陳櫻姿